【裁判字號】    97,交易,12
【裁判日期】    971009
【裁判案由】    過失傷害
【裁判全文】
臺灣臺南地方法院刑事判決              97年度交易字第12號
公  訴  人  臺灣臺南地方法院檢察署檢察官
被      告  甲○○
選任辯護人  張名賢律師
上列被告因過失重傷害案件，經檢察官提起公訴（96年度偵字第
11799號）， 被告就被訴事實為有罪之陳述，本院裁定進行簡式
審判程序，判決如下：
    主  文
甲○○因過失傷害人致重傷，處有期徒刑陸月，如易科罰金，以
新臺幣壹仟元折算壹日。
    事  實
一、甲○○於民國九十六年六月十七日十九時二十五分許，駕駛
    車牌號碼Ｍ２Ｅ－７０８號重型機車，後載謝政煌，沿臺南
    縣七股鄉鄉南２５之１線公路由南往北方向行駛，
    途經該路５．７公里三岔路口時，理應注意車輛在同一車道
    行駛時，除擬超越前車外，後車與前車之間應保持隨時可以
    煞停之距離，並應注意車前狀況，隨時採取必要之安全措施
    ，且應依速限標誌不得超速行駛，而當時天候晴朗、夜間無
    照明、速限五十公里、路面乾燥、無缺陷、無障礙物，惟甲
    ○○有開啟機車大燈，應無不能注意情事，竟疏未注意，而
    以時速六十公里之速度超速追撞前方由周常雄所騎乘之腳踏
    車，致雙方人車倒地，周常雄因此受有頭部外傷併顱內出血
    ，意識不清，左側肢體嚴重運動功能障礙之重傷害；甲○○
    受有左側創傷性蜘蛛膜下腔出血，硬腦膜下出血，頭皮撕裂
    傷、左臉、背部、雙肩擦傷、右眼球挫傷等傷害；謝政煌則
    受有左肩、左前臂、雙膝、右手多處擦傷（甲○○、謝政煌
    受傷部分均未提出告訴）。
二、案經周常雄之女周秋雲告發及周常雄之配偶乙○○○訴請臺
    南縣警察局佳里分局報告臺灣臺南地方法院檢察署檢察官偵
    查起訴。
    理  由
一、訊據被告甲○○對於上揭事實坦承不諱，並據證人謝政煌於
    警詢時證述在卷，復有臺南縣警察局佳里分局道路交通事故
    現場圖一紙、道路交通事故調查報告表(一)、(二)一份、道路交
    通事故現場蒐證照片三十六幀附卷（詳警卷第三十三頁至第
    三十五頁、第三十七頁至第五十四頁）可稽。又被害人周常
    雄因本件車禍受有頭部外傷併顱內出血，意識不清，左側肢
    體嚴重運動功能障礙之傷害，有財團法人奇美醫院出具之診
    斷證明書二紙在卷（詳警卷第五十七頁；臺灣臺南地方法院
    檢察署九十六年度偵字第一一七九九號卷第二十八頁）可憑
    。則被告於上揭時、地與被害人周常雄發生車禍，以及周常
    雄因而受有上揭傷害之事實，堪以認定。
二、按汽車在同一車道行駛時，除擬超越前車外，後車與前車之
    間應保持隨時可以煞停之距離；汽車行駛時，駕駛人應注意
    車前狀況，並隨時採取必要之安全措施；行車速度，依速限
    標誌或標線之規定。道路交通安全規則第九十四條第一項、
    第三項及第九十三條第一項前段分別定有明文。被告為汽車
    駕駛人，自應注意及此。又本件事故發當時，天候晴朗、夜
    間無照明、速限五十公里、路面乾燥、無缺陷、無障礙物，
    有上揭道路交通事故調查報告表(一)（按誤載為夜間有照明及
    速限誤載為六十公里）、上揭現場照片二十幀及臺南縣警察
    局佳里分局九十七年七月二十四日南縣佳警五字第０９７０
    ００９２２７號函檢送之事故現場速限照片二幀在卷（詳警
    卷第三十四頁、第三十七頁至第五十一頁；本院卷第三十七
    頁、第三十八頁）可參，惟被告有開啟機車大燈，且被害人
    周常雄騎乘之腳踏車踏板嵌有反光片，衡情應可看見前方被
    害人周常雄腳踏板之反光，而察覺前方被害人周常雄騎乘腳
    踏車，是被告並無不能注意之情事。然被告卻疏未注意上揭
    交通安全規則，仍以時速六十公里之速度超速行駛，且未與
    被害人周常雄騎乘之腳踏車保持隨時可以煞停之距離，並注
    意車前狀況，隨時採取必要之安全措施，致追撞前方由周常
    雄所騎乘之腳踏車，並致被害人周常雄受有上揭傷害，顯見
    被告前述過失行為，為本件車禍之肇事原因。
三、按毀敗或嚴重減損一肢以上之機能；其他於身體或健康，有
    重大不治或難治之傷害者，為重傷，刑法第十條第四項第四
    款、第六款分別定有明文。本件被害人周常雄受有頭部外傷
    併顱內出血，經送往奇美醫院施以開刀治療後，意識不清，
    左側肢體嚴重運動功能障礙，有上揭財團法人奇美醫院出具
    之診斷證明書二紙附卷足憑。嗣於本院九十六年度禁字第二
    八０號宣告周常雄禁治產一案，於九十六年十二月二十日經
    鑑定人黃隆山醫師鑑定後認：被害人周常雄呈嗜睡狀態，對
    問話無法回答，必須靠鼻胃管幫忙進食，靠氣管內管幫忙呼
    吸，左側半身無力，無法自我行動，大小便及個人衛生須他
    人協助，此業經本院依職權調閱本院九十六年度禁字第二八
    ０號禁治產宣告案卷核閱屬實，足認周常雄所受者係嚴重減
    損一肢以上之機能及其他於身體及健康之重大難治之重傷害
    。又被告之過失行為與被害人重傷害間，有相當因果關係，
    被告過失傷害致人重傷犯行洵堪認定，應予依法論科。
四、核被告甲○○所為，係犯刑法第二百八十四條第一項後段過
    失重傷害罪。爰審酌被告並無刑案前科紀錄，有臺灣臺南地
    方法院檢察署刑案資料查註紀錄表及臺灣高等法院被告前案
    紀錄表各一份在卷可按，堪認其品性尚佳，並參酌其三歲即
    為他人所收養、未婚等生活狀況、高職畢業之智識程度，及
    本件之過失程度、過失情節、被害人因本件車禍所受傷害嚴
    重，被告迄未與告訴人達成和解賠償損害，暨犯罪後坦承犯
    行態度尚佳等一切情狀，量處如主文所示之刑，並諭知易科
    罰金之折算標準，以資懲儆。
據上論斷，應依刑事訴訟法第二百九十九條第一項前段、第二百
七十三條之一第一項，刑法第二百八十四條第一項後段、第四十
一條第一項前段，刑法施行法第一條之一，判決如主文。
本案經檢察官丙○到庭執行職務。
中    華    民    國    97    年    10    月    9     日
                        交通法庭  法  官  陳金虎
以上正本證明與原本無異。
如不服本判決應於收受本判決後10日內向本院提出上訴書狀，並
應敘述具體理由。如未敘述上訴理由者，應於上訴期間屆滿後20
日內向本院補提理由書狀（均須按他造當事人之人數附繕本）「
切勿逕送上級法院」。
                                  書記官  蔡明峰
中    華    民    國    97    年    10    月    9     日
附錄本案論罪科刑法條全文：
中華民國刑法第二百八十四條第一項：
因過失傷害人者，處六月以下有期徒刑、拘役或五百元以下罰金
，致重傷者，處一年以下有期徒刑、拘役或五百元以下罰金。


司法院資訊處製作；財團法人民間司法改革基金會備份。
